【裁判字號】    98,台上,752
【裁判日期】    980430
【裁判案由】    請求侵權行為損害賠償
【裁判全文】
最高法院民事判決              九十八年度台上字第七五二號
上  訴  人  甲○○
法定代理人  丙○○
訴訟代理人  賴玉梅律師
            周福珊律師
            王嘉斌律師
上  訴  人  乙○○
訴訟代理人  林衍鋒律師
上列當事人間請求侵權行為損害賠償事件，兩造對於中華民國九
十七年十二月三十日台灣高等法院第二審判決（九十七年度上字
第三八三號），各自提起上訴，本院判決如下：
    主  文
原判決關於(一)駁回上訴人甲○○之訴及其請求上訴人乙○○再給
付新台幣一百十六萬三千七百十八元本息之上訴，(二)駁回上訴人
乙○○其餘上訴，暨各該訴訟費用部分廢棄，發回台灣高等法院
。
    理  由
本件上訴人甲○○主張：對造上訴人乙○○於民國九十三年七月
十六日上午八時四十五分許，無照駕駛車牌號碼MK－九七六五號
自用小客車，沿台北縣三峽鎮○○路由南往北行駛，途經該路五
十七號協芳木材工廠前，適伊徒步橫越該處，乙○○疏未注意車
前狀況，亦未隨時採取必要之安全措施，致所駕車輛之右前車頭
撞擊伊，伊因而受有顱骨骨折合併顱內多處出血、水腦症、左肺
挫傷及左側第六、七肋骨骨折、腦脊髓液分流管功能障礙等傷害
，自得依侵權行為法律關係，請求乙○○賠償醫療費、看護費、
喪失勞動能力損失及慰藉金，共計新台幣（下同）六百八十七萬
七千零三十一元等情。求為命乙○○如數給付，並加計法定遲延
利息之判決（甲○○逾上開金額之請求，業受敗訴判決確定）。
乙○○則以：伊因肇事地點有電線桿阻擋視線，無法預見甲○○
突然橫越馬路而繼續前進，致所駕自小客車右側後照鏡撞擊甲○
○左側胸腹部，甲○○因而重心不穩，頭部跌撞車輛右側擋風玻
璃而受傷，伊於車禍之發生，應無可歸責之原因。縱認伊有過失
，亦極輕微。且甲○○請求賠償之金額過高等語，資為抗辯。
原審將第一審所為命乙○○給付超過二百二十四萬四千三百二十
七元本息部分，予以廢棄，改判駁回甲○○該部分之訴，並駁回
乙○○其餘上訴及甲○○之上訴，係以：依乙○○於警局訊問時
之陳述，可見其熟悉肇事路段相鄰環境，知悉該路段時有工人、
堆高機出入，猶無照駕車，違反道路交通管理處罰條例第二十一
條第一項第二項規定；復於行車中，未採取必要之安全措施，致
疏於注意左右來車，即逕穿越道路之甲○○撞及其車右側，倒地
受傷，於車禍之發生，應負過失之責，並審酌甲○○過失程度，
認其亦應負二分之一之過失責任。茲就甲○○請求之金額，是否
正當，分述如下：(一)﹑醫療費部分：甲○○主張因系爭車禍支出
醫療費九萬七千四百九十七元，已提出收據為證，且為乙○○所
不爭，甲○○此部分請求，應予准許。(二)﹑看護費部分：甲○○
因本件車禍，遺有中樞神經系統機能極度障害，終身無法從事任
何工作，包括食物攝取、大小便、穿脫衣物、起居、步行、入浴
等皆無法自己為之，常需他人加以扶助等情，有國立台灣大學醫
學院附設醫院九十五年九月二十五日及九十七年十月八日函覆鑑
定結果在卷可稽。甲○○之情況，符合申請外籍監護工，以外籍
監護工每月僱主應付薪資為二萬零七百五十四元，依台灣省簡易
生命表算出甲○○（四十年四月十六日）之平均餘命為二三‧○
一年，按霍夫曼式計算法，計算甲○○得請求之看護費為三百八
十八萬零一百八十四元。(三)﹑喪失勞動能力損失部分：甲○○因
本件車禍受傷，經鑑定終身無法從事任何工作，已如上述，而甲
○○於受傷前受雇於協芳木材行，依該行負責人陳威歷陳報謂其
與甲○○就職業災害補償協調，係以每月二萬一千七百五十元，
按二十四個月計算補償金額等語，參以該行出具之薪資扣繳憑單
記載，甲○○九十三年五月至十月所得十二萬六千元，平均每月
二萬一千元，足認其月薪應為二萬一千七百五十元。則以該月薪
金額，按霍夫曼式計算法，計算其自九十三年八月二十一日起至
依九十七年五月十四日修正前勞動基準法第五十四條第一款規定
強制退休之年齡為六十歲（即一百年四月十六日）止，喪失勞動
能力損失為一百五十三萬一千七百十六元。(四)﹑慰藉金部分：甲
○○因本件車禍受傷，終生不能工作，且無法自理生活，精神上
受有相當之痛苦。審酌兩造學歷、工作、經濟能力及車禍情節等
情，認甲○○請求慰藉金三百萬元尚屬過高，應以一百萬元為適
當。甲○○得請求賠償之金額共計六百五十萬九千三百九十七元
，經依二分之一之過失比例減輕後，乙○○應給付金額為三百二
十五萬四千六百九十九元，扣除甲○○已領取強制汽車責任保險
金一百零一萬零三百七十二元，甲○○得請求乙○○給付之金額
為二百二十四萬四千三百二十七元。從而甲○○依侵權行為損害
賠償法律關係，請求乙○○給付一千零三十九萬八千四百八十七
元及其利息，於上開範圍內，為有理由，逾該部分之請求，為無
理由等詞，為其判斷之基礎。
按勞動基準法旨在規定勞動條件最低標準，保護勞工權益，加強
勞雇關係，促進社會與經濟發展，此觀該法第一條之規定自明。
是勞動基準法規定之內容常隨社會與經濟發展而變動，以因應時
代之脈動與社會、經濟之變遷，兼顧勞資雙方之權益。準此，勞
工於法律變動時如尚未退休，自應依修正後勞動基準法有關退休
年齡之規定計算其勞動能力之期間。查勞動基準法第五十四條第
一項第一款於修正前固規定勞工強制退休年齡為六十歲，惟於九
十七年五月十四日已修正該退休年齡為六十五歲。甲○○係四十
年四月十六日生（見原審卷第一二八頁），於該法修正時尚未屆
滿六十歲退休，則其如未因系爭車禍喪失工作能力，自得適用修
正後之規定繼續工作至六十五歲。是計算其喪失工作能力之損失
，應以其可工作至六十五歲為準。原審仍依上開修正前六十歲之
規定計算甲○○尚得工作之期間，已有違誤。次查，被害人因身
體健康被侵害而喪失勞動能力所受之損害，其金額應就受侵害前
之身體健康狀態、教育程度、專門技能、社會經驗等方面酌定之
。證人即曾於協芳木材行工作之柯性竹證稱：甲○○於木材行工
作一天工資約一千五百元等語（見原審卷第一六五頁背面）。果
爾，甲○○之工作倘係按日計酬，自應以其於受傷前每日可得之
上開報酬，在通常情形下每月可能工作之日數計算其每月收入。
乃原審就甲○○於受傷前每月得於木材行工作之天數，並未調查
審認，徒以甲○○與協芳木材行協調職業災害補償之金額，及連
同甲○○受傷後之薪資總額，平均算出甲○○之月薪，以之作為
計算甲○○喪失勞動能力損失之標準，不無可議。且原審謂甲○
○九十三年五月至十月所得為十二萬六千元，於計算甲○○自九
十三年八月二十一日起所受喪失勞動能力損失時，並未扣除其已
取得自九十三年八月二十一日起至十月止之所得，亦有疏略。末
查，原審酌定慰藉金之數額，既已衡量車禍情節，又依民法二百
十七條第一項減輕乙○○該部分賠償金額，不無重複，並有未合
。又甲○○究得請求乙○○賠償若干金額，尚待事實審法院調查
審認，爰有將除確定部分外之原判決全部廢棄之必要。甲○○上
訴論旨，指摘原判決就其請求給付四百六十三萬二千七百零四元
本息（即駁回其請求給付三百四十六萬八千九百八十六元本息之
訴及一百十六萬三千七百十八元本息之上訴）敗訴部分違背法令
；乙○○上訴論旨，指摘原判決駁回其餘上訴部分違背法令，分
別求予廢棄，均有理由。
據上論結，本件兩造上訴均有理由。依民事訴訟法第四百七十七
條第一項、第四百七十八條第二項，判決如主文。
中    華    民    國  九十八  年    四    月   三十   日
                      最高法院民事第七庭
                          審判長法官  劉  福  來
                                法官  陳  國  禎
                                法官  陳  重  瑜
                                法官  吳  麗  女
                                法官  簡  清  忠
      本件正本證明與原本無異
                                      書  記  官
中    華    民    國  九十八  年    五    月   十二   日
                                                      Ｑ


司法院資訊處製作；財團法人民間司法改革基金會備份。
